臺灣新北地方法院板橋簡易庭民事簡易判決
111年度板簡字第1497號
原      告  秦碧聰  
訴訟代理人  晏睦森  
被      告  游騰宥  
上列當事人間請求侵權行為損害賠償（交通）事件，原告提起刑
事附帶民事訴訟，經本院刑事庭裁定移送前來（本院111年度交
簡附民字第14號），本院於民國111年10月18日言詞辯論終結，
判決如下：
    主      文
被告應給付原告新臺幣參拾貳萬玖仟陸佰柒拾玖元及自民國一百
一十一年二月十八日起至清償日止，按週年利率百分之五計算之
利息。
原告其餘之訴駁回。
訴訟費用由被告負擔百分之五十，餘由原告負擔。
本判決原告勝訴部分得假執行；但被告如以新臺幣參拾貳萬玖仟
陸佰柒拾玖元為原告供擔保，免為假執行。
原告其餘假執行之聲請駁回。
    事實及理由
壹、程序事項：
㈠、按訴狀送達後，原告不得將原訴變更或追加他訴。但請求基
    礎事實同一、擴張或減縮應受判決事項之聲明，不在此限，
    此參諸民事訴訟法第255條第l項第2、3款之規定自明。查，
    本件原告起訴時，原聲明為：「被告應給付原告新台幣（下
    同）571,626元，及自民國110年2月20日起至清償日止，按
    週年百分之五計算之利息。」，嗣於本院111年9月6日言詞
    辯論期日，當庭變更訴之聲明為：「被告應給付原告571,62
    6元，及自刑事附帶民事起訴狀繕本送達翌日起至清償日止
    ，按年息百分之五計算之利息。」等語。經核原告所為訴
    之變更，揆之前開規定，核無不合，均應予准許。
㈡、本件被告經合法通知，無正當理由未於言詞辯論期日到場，
    核無民事訴訟法第386條各款所列情形，爰依原告之聲請，
    由其一造辯論而為判決。
貳、實體事項：
一、原告主張：被告於110年2月20日22時56分許，騎乘車牌號碼
    000-0000號普通重型機車，沿新北市三峽區介壽路1段往鶯
    歌方向行駛，途經該路與長泰街交岔路口時，本應注意車輛
    行駛時，駕駛人應注意車前狀況，並隨時採取必要之安全措
    施，以避免危險之發生，而當時天候晴，夜間有照明，柏油
    路面乾燥無缺陷，依其智識、能力並無不能注意之情事，竟
    疏未注意車前狀況，貿然向前騎乘，與前方原告騎乘沿介壽
    路1段，欲右轉長泰街之車牌號碼000-000號普通重型機車（
    下稱系爭機車）發生碰撞人車倒地，致原告受有左側鎖骨骨
    折之傷害。原告經送醫院住院治療，而有下列費用之支出：
    醫療費用95,015元、交通費3,800元、看護費60,000元、工
    作損失162,000元、系爭機車修理費用17,241元、其餘財產
    損失30,570元、鑑定費用3,000元，另請求慰撫金200,000元
    。為此，爰依侵權行為之法律關係提起本件訴訟，並聲明：
    ㈠、被告應給付原告571,626元，及自刑事附帶民事起訴狀繕
    本送達翌日起至清償日止，按週年利率5％計算之利息。㈡、
    願供擔保請准假執行。
二、被告未於言詞辯論期日到場，亦未提出書狀為何聲明或陳述
    。
三、得心證之理由：
㈠、原告主張之事實，業經本院刑事庭111年度交簡字第245號刑
    事簡易判決，判決被告犯過失傷害罪，處拘役貳拾伍日，如
    易科罰金，以新臺幣壹仟元折算壹日等情，有上開刑事判決
    在卷可參，並經本院依職權調取刑事案件卷宗資料核閱屬實
    ，堪認原告之主張為真實。
㈡、按因故意或過失，不法侵害他人之權利者，負損害賠償責任
    。違反保護他人之法律，致生損害於他人者，負賠償責任。
    汽車、機車或其他非依軌道行駛之動力車輛，在使用中加損
    害於他人者，駕駛人應賠償因此所生之損害。不法侵害他人
    之身體或健康者，對於被害人因此喪失或減少勞動能力或增
    加生活上之需要時，應負損害賠償責任。不法侵害他人之身
    體、健康、名譽、自由、信用、隱私、貞操，或不法侵害其
    他人格法益而情節重大者，被害人雖非財產上之損害，亦得
    請求賠償相當之金額，民法第184條第1項前段、第184條第2
    項、第191條之2前段、第193條第1項、第195條第1項前段分
    別定有明文。本件被告既經認定有上述侵權行為，致原告受
    有系爭傷害，不法侵害原告之身體，則原告依前揭規定請求
    被告賠償損害，即屬有據。茲就原告請求項目及金額逐一審
    酌如下：
　⒈醫療費用95,015元：
　　原告主張因系爭事故受有系爭傷害，致支出醫療費用95,015
    元，業據提出恩主公醫院診斷證明書暨醫療費用收據、學德
    堂中醫診所診斷證明書暨醫療費用收據、自費收據等件為證
    。查原告雖主張因系爭傷害支出學德堂中醫自費項目27,750
    元，並提出自費收據為證，然原告未舉證證明上開自費項目
    為系爭傷害之必要治療，原告請求被告賠償上開自費項目自
    屬無據。是原告請求恩主公醫院醫療費用71,165元、學德堂
    中醫診所門診醫療費用1,500元，共計72,665元部分，自屬
    有據，逾此範圍之請求，則屬無據。
　⒉交通費3,800元：
　　按當事人已證明受有損害而不能證明其數額或證明顯有重大
    困難者，法院應審酌一切情況，依所得心證定其數額；損害
    賠償之訴，原告已證明受有損害，有客觀上不能證明其數額
    或證明顯有重大困難之情事時，如仍強令原告舉證證明損害
    數額，非惟過苛，亦不符訴訟經濟之原則，爰增訂第2項，
    規定此種情形，法院應審酌一切情況，依所得心證定其數額
    ，以求公平，此有民事訴訟法第222條第2項明文暨其立法理
    由可參。查原告主張其因本件事故受傷，需搭乘計程車至恩
    主公醫院、學德堂中醫診所就診，而支出交通費用等語，僅
    提出其手寫證明書為證，而未提出相關憑據以資證明，惟本
    院審酌原告所受傷害確有頻繁往返醫院接受手術及門診治療
    之必要，其因此支出之計程車車資當屬本件侵權行為所增加
    之生活上需要，原告就此部分請求被告賠償其交通費用之損
    失，核屬正當。又原告主張單趟計程車車資試算為200元，
    尚無違一般常情，而屬合理。執此，原告請求被告賠償交通
    費用損失3,800元，洵屬有據。
　⒊看護費用60,000元：
　　原告主張因系爭傷勢而有專人看護之必要，每日以2,000元
    計算，共計30日，故請求60,000元之看護費用，業據提出恩
    主公醫院診斷證明書、學德堂中醫診所診斷證明書、看護費
    用證明等件為證，原告雖未提出實際支出看護費之收據以證
    明上情，惟按「親屬代為照顧被害人之起居，固係基於親情
    ，但親屬看護所付出之勞力並非不能評價為金錢，雖因二者
    身分關係而免除被害人之支付義務，惟此種基於身分關係之
    恩惠，自不能加惠於加害人。故由親屬看護時雖無現實看護
    費之支付，仍應認被害人受有相當於看護費之損害，得向上
    訴人請求賠償，始符公平原則。上訴人抗辯被上訴人係由其
    母照顧，不得請求看護費云云，自不足採。」（最高法院94
    年度台上字第1543號判決意旨參照），經查：依原告所提出
    之恩主公醫院診斷證明書醫囑欄內載明:「…需專人照顧壹個
    月，建議休養、復健參個月...」可證原告所受之系爭傷勢
    確有專人照護1個月之必要，原告縱未另外僱請看護人員，
    而係由親人負責看護而無現實看護費之支付，揆諸前開判決
    意旨，仍應認原告受有相當於看護費之損害，得向被告請求
    賠償，始符公平原則，然因原告未能舉證此期間有全日看護
    之必要，故此期間之每日半日看護費1,000元為適當，是原
    告主張被告應給付看護費30,000元（1,000元×30日＝30,000
    元），核無不合，應予准許，逾此範圍之請求，難謂有據。
　⒋不能工作損失162,000元：
　　原告主張因系爭事故受有系爭傷害，需休養3個月不能工作
    ，其月薪為54,000元，固據提出恩主公醫院診斷證明書、請
    假單、各類所得扣繳暨免扣繳憑單為證。惟依原告提出之請
    假單，原告實際僅請假休養66天，而原告平均月薪為53,833
    元(計算式：646,000元/12=53,833元)，是原告得請求被告
    賠償不能工作之損失以118,433元(計算式：53,833×66/30=1
    18,433元，元以下四捨五入)範圍內為有理由，其餘金額之
    請求則無理由不應准許。
　⒌系爭機車修理費用17,241元：
　　按負損害賠償責任者，除法律有規定或契約另有訂定外，應
    回復他方損害發生前之原狀；損害賠償，除法律另有規定或
    契約另有訂定外，應以填補債權人所受損害及所失利益為限
    ，民法第213條第1項、第216條第1項亦有明文。復按不法毀
    損他人之物者，應向被害人賠償其物因毀損所減少之價額，
    為民法第196條所明定。所謂其物因毀損所減少之價額，非
    不得以修復費用為估定之標準，且應以必要者為限。經查，
    系爭車輛因系爭事故支出修復費用共計17,240元（均零件）
    等情，有維修紀錄單在卷可稽。然系爭車輛之修理既以新零
    件更換被毀損之舊零件，則原告以估價單所示之修理費用作
    為損害賠償之依據，自應將零件折舊部分予以扣除。依行政
    院所發佈之固定資產耐用年數表及固定資產折舊率表，機器
    腳踏車之耐用年數為3年，依定率遞減法每年應折舊536/100
    0，參以所得稅法第54條第3項、固定資產折舊率表附註（四
    ）規定，採用定率遞減法折舊者，最後一年度之折舊額，加
    歷年折舊累計額，其總和不得超過該資產成本額之10分之9
    。準此，系爭機車係於95年4月出廠，有行照附卷可考，至
    系爭事故時之110年2月20日止，實際使用年數已逾3年，依
    前揭說明，則零件扣除折舊後之修復費用為1,724元（計算
    式：17,240元1/10＝1,724元），為必要之修復費用，逾此
    之請求，難謂有據。
  ⒍其餘財產損失30,570元：
　　按當事人已證明受有損害而不能證明其數額或證明顯有重大
    困難者，法院應審酌一切情況，依所得心證定其數額；損害
    賠償之訴，原告已證明受有損害，有客觀上不能證明其數額
    或證明顯有重大困難之情事時，如仍強令原告舉證證明損害
    數額，非惟過苛，亦不符訴訟經濟之原則，爰增訂第2項，
    規定此種情形，法院應審酌一切情況，依所得心證定其數額
    ，以求公平，此有民事訴訟法第222條第2項明文暨其立法理
    由可參。原告主張其所穿戴之軟殼外套、褲子、鞋子、藍芽
    耳機、安全帽、手錶皆在系爭事故中毀損，原告雖未能提出
    原始購買證明，然本院審酌令原告請求出售之店家重新開立
    購買證明及明確核算受損金額，誠屬困難。惟上開物品並非
    新品，衡情使用後已有折舊之情形，原告不能請求被告以新
    品之價格賠償，又本件原告未舉證證明其折舊後之金額，爰
    依民事訴訟法第222條第2項之規定，審酌該安全帽及行車紀
    錄器之種類、性質及相關受損情形等一切情況，認原告請求
    被告賠償上開物品之金額尚屬過高，復經原告訴訟代理人於
    111年10月18日言詞辯論期日陳稱：無法提出單據，同意以
    折舊年限為折舊等語，故應分別以軟殼外套408元、褲子120
    元、鞋子200元、藍芽耳機240元、安全帽1,390元、手錶699
    元較為合理，是原告此部分之請求，於3,057元(計算式：40
    8元+120元+200元+240元+1,390元+699元=3,057)之範圍內，
    尚屬有據，應予准許，逾此部分之請求，即無可採。
　⒎鑑定費用3,000元：
　　原告主張其支出系爭事故之鑑定費用3,000元等情，惟此乃
    原告於本件起訴前為釐清肇事原因所支出之訴訟成本，尚難
    認與系爭事故有相當因果關係，故原告請求被告給付此鑑定
    費用3,000元，核屬無據。
　⒏精神慰撫金20萬元：
　　按慰藉金之賠償須以人格權遭遇侵害，使精神上受有痛苦為
    必要，其核給之標準固與財產上損害之計算不同，然非不可
    斟酌雙方身分資力與加害程度，及其他各種情形核定相當之
    數額。又以人格權遭遇侵害，受有精神上之痛苦，而請求慰
    藉金之賠償，其核給之標準，須斟酌雙方之身分、地位、資
    力、經濟狀況、加害程度、受損情況及其他各種情形核定相
    當之數額。本院審酌原告因被告之侵權行為致受有系爭傷害
    ，精神上受有相當之痛苦，參酌原告月薪約53,833元，名下
    有不動產14筆、汽車1部，被告學歷月薪約28,100元，及本
    院依職權調取之兩造稅務電子閘門財產所得調件明細表，茲
    斟酌兩造之身分、地位、資力、經濟狀況、被告過失侵害程
    度、對原告所造成之損害、原告所受身體及精神上痛苦程度
    等一切情狀，認原告請求精神慰撫金以10萬元為適當；逾此
    範圍之請求，則屬無據，不能准許。
  ⒐原告得請求之賠償總額為329,679元(計算式：72,665元+3,80
    0元+30,000元+118,433元+1,724元+3,057元+100,000元=329
    ,679元)。
四、末按給付無確定期限者，債務人於債權人得請求給付時，經
    其催告而未為給付，自受催告時起，負遲延責任。其經債權
    人起訴而送達訴狀，或依督促程序送達支付命令，或為其他
    相類之行為者，與催告有同一之效力；遲延之債務，以支付
    金錢為標的者，債權人得請求依法定利率計算之遲延利息；
    應付利息之債務，其利率未經約定，亦無法律可據者，週年
    利率為5％，民法第229條第2項、第233條第1項前段及第203
    條分別定有明文。查，原告所提刑事附帶民事訴訟起訴狀繕
    本於111年2月17日送達被告，有本院送達證書可佐，揆諸前
    揭說明，原告自得請求被告給付自該狀送達翌日即111年2月
    18日起至清償日止，按週年利率5％計算之利息。原告逾此範
    圍之請求，為無理由。
五、綜上所述，原告依侵權行為之法律關係，請求被告給付329,
    679元，及自111年2月18日起至清償日止，按週年利率5％計
    算之利息，為有理由，應予准許；至原告逾此範圍之請求，
    為無理由，應予駁回。
六、本件原告勝訴部分，係依簡易訴訟程序所為被告敗訴之判決
    ，依民事訴訟法第389條第1項第3款規定，應依職權宣告假
    執行；並依同法第392條第2項規定，依職權為被告如預供擔
    保，得免為假執行之宣告。至原告敗訴部分，其假執行之聲
    請亦失所附麗，應予駁回。
七、訴訟費用負擔之依據：民事訴訟法第79條。
中　　華　　民　　國　　111 　年　　10　　月　　28　　日
                  臺灣新北地方法院板橋簡易庭
                            法  官 許珮育
以上為正本係照原本作成。
如不服本判決，應於送達後20日內，向本院提出上訴狀並表明上
訴理由，如於本判決宣示後送達前提起上訴者，應於判決送達後
20日內補提上訴理由書（須附繕本）。
中　　華　　民　　國　　111 　年　　10　　月　　31　　日
                            書記官  吳昌穆